臺灣新竹地方法院民事裁定  
109年度消債清字第48號
聲  請  人  
即債務人    謝玉樹   


代  理  人  洪惠平律師（法扶律師）
上列聲請人依消費者債務清理條例聲請清算事件，本院裁定如下
：
    主  文
債務人謝玉樹自中華民國一百一十年三月九日十七時起開始清算
程序。
命司法事務官進行本件清算程序。
    理  由
一、按債務人無擔保或無優先權之本金及利息債務總額未逾新臺
    幣（下同）1200萬元者，於法院裁定開始清算程序或宣告破
    產前，得向法院聲請更生；已申報無擔保及無優先權之本金
    及利息債權總額逾1200萬元者，法院應以裁定不認可更生方
    案；法院裁定不認可更生方案時，應同時裁定開始清算程序
    ，消費者債務清理條例（下稱消債條例）第42條第1項、第6
    3條第1項第5款及第65條第1項分別定有明文。揆諸消債條例
    第42條第1項、第63條第1項第5款之立法理由分別揭示：「
    債務人負債總額若過大，其因更生程序而被免責之負債額即
    相對提高，此對債權人造成之不利益過鉅。且負債總額超過
    一定之數額，益可見其債務關係繁雜，亦不適於利用此簡易
    程序清理債務，自有限制其負債總額之必要」、「債務人負
    債總額若過大，其因更生程序而被免責之負債額即相對提高
    ，此對債權人造成之不利益過鉅，為保障債權人之權益，法
    院應不認可更生方案」，準此，債務人負債總額過大，其所
    負債務法律關係複雜，事件本質即不適以簡易確定債權程序
    之更生事件確定債權債務關係及清理債務，又避免債務人因
    更生程序可免責之負債總額過高，而對債權人造成不利益過
    鉅，爰限制債務人無擔保或無優先權之本金及利息債務總額
    未逾1200萬元，方得藉更生程序清理其債務。復法院開始清
    算程序之裁定，應載明其年、月、日、時，並即時發生效力
    ；法院裁定開始更生或清算程序後，得命司法事務官進行更
    生或清算程序，消債條例第83條第1項、第16條第1項前段亦
    有明定。
二、聲請意旨略以：聲請人前因經營超市虧損，積欠貸款債務，
    其間亦陸續以信用卡借款以支應借款債務之清償，以致目前
    積欠無擔保債務合計5,541,936元而有不能清償之情事，乃
    向本院聲請更生程序，嗣因債權人陳報聲請人積欠無擔保無
    優先債務總額已逾1200萬元而違反消債條例第42條第1項規
    定等情，爰聲請轉為清算程序等語。
三、經查：
㈠、聲請人主張積欠無擔保無優先權債務額超過1200萬元，且於
    提出本件聲請前，曾於106年12月間與最大債權銀行即華南
    商業銀行股份有限公司進行債務前置協商，嗣因無法負擔任
    何還款條件，致協商不成立乙情，此有前置協商不成立通知
    書、財團法人金融聯合徵信中心查詢當事人綜合信用報告回
    覆書在卷可稽（見本院107年度消債更字第7號卷第18頁、第
    19-23頁)，經核屬實，是堪認聲請人已依消債條例之規定聲
    請債務前置協商而未能成立，是以，聲請人據以聲請清算，
    本院自應綜合聲請人目前全部收支及財產狀況，評估是否已
    不能維持符合人性尊嚴之最基本生活條件，而有「不能清償
    或不能清償之虞」等情。
㈡、聲請人於107年起任職於維新保全股份有限公司，陳報每月薪
    資含獎金35,000元，並說明其原於109年6月自維新公司離職
    ，其後於同年10月再於維新公司任職等語，此有訊問筆錄在
    卷可佐（見本院卷第220頁)，並有聲請人提出之107、108年
    度之綜合所得稅各類所得資料清單在卷可參（見本院卷第21
    -23頁）；又聲請人主張其每月必要生活支出為：居住女兒
    之房屋，支付使用對價即代女兒繳納房貸每月3409元及社區
    管理費1000元，合計相當於房租之4,409元、膳食費6,300元
    、行動電話費699元、電費1,800元、交通費1,000元、醫療
    費300元、瓦斯費481元、有線電視510元、市話費724元、健
    保費617元、國民年金987元、日用清潔1,000元、水費235元
    ，總計19,062元，並提出其女兒名義繳納房貸之繳款明細、
    繳納管理費之收據影本為證（見本院卷第19-20頁、第236-2
    38頁）。然查：就聲請人主張每月電話費包含手機電話費69
    9元及市話費724元合計為1,423元之部分，以現時日常生活
    確有電話費支出之必要，且多以行動電話聯絡，然衡常情所
    需行動電話聯絡之費用，應在必要範圍內為之，況聲請人業
    已因收入無法支應生活所需及欠款而向本院聲請清算，更應
    就其日常生活花費更為審慎、節約，故認聲請人每月包含行
    動電話費及市話費用應以600元為適當。另就聲請人表示其
    係自己居住於女兒所有之房屋，其每月支出之水電瓦斯費合
    計2,516元（即電費1,800元＋瓦斯費481元＋水費235元）部分
    ，按消費者債務清理條例之立法目的，係為免經濟上陷於困
    境之消費者，於惡性循環之債務窘境中自生自滅，欲藉更生
    之程序清理其債務，當盡力清償，並非維持債務人過去慣常
    之寬裕生活，而係重新檢視其消費行為撙節支出，是聲請人
    既主張負債大於資產，生活消費程度自應受有限制，每月生
    活開支，自不能與一般人等量齊觀，除有絕對必要性支出之
    外，當節省開銷，以優先誠實履行清償債務之責，本院認其
    此部分之支出，水電瓦斯費合計應酌減至1,000元較為妥適
    。另有線電視費用每月510元之部分，非屬必要之支出，應
    予剔除。至聲請人其餘生活支出部分，雖未提出憑證以資證
    明，但尚與一般生活水準所應支出之金額相當，堪認合理。
    從而，聲請人每月必要支出應以相當於房租4,409元、膳食
    費6,300元、電話費600元、水電瓦斯費1,000元、交通費1,0
    00元、醫療費300元、健保費617元、國民年金987元、日用
    清潔費1,000元，總計16,213元，洵堪認定。
㈢、從而，聲請人主張無法負擔債務等語，以聲請人目前每月收
    入約35,000元，扣除每月必要生活支出16,213元觀之，賸餘
    18,787元，雖尚可供清償，惟聲請人現積欠之債務已逾 1,2
    00萬元，未能依循消債條例進行更生程序，且聲請人現積欠
    之債務，經全體債權人之陳報，總計約17,093,618元，此有
    本件全體債權人回覆債權金額資料在卷可查（見本院卷第86
    、89、95、101、117、135、137、141、146、173、223頁等
    ），而其利息或違約金仍持續增加中，聲請人顯無力負擔還
    款，自有不能清償債務之情事存在。再經本院依職權調閱債
    務人之法務部─高額壽險資訊連結作業表所示，其名下有現
    存個人有效保單16筆、團體保單16筆(見本院卷第41頁)，是
    聲請人名下尚有可充清算財團分配之財產，尚難謂全無清算
    之價值，堪認有清算程序之實益，自應依首揭規定開始清算
    程序，並命司法事務官進行本件清算程序。
四、綜上所述，本件聲請人為一般消費者，未從事營業活動。而
    其有不能清償債務之虞之情事，亦未經法院裁定開始更生程
    序或許可和解或宣告破產。此外，復查無聲請人有消債條例
    第6條第3項、第8條或第82條第2項所定應駁回清算聲請之事
    由存在，是本件聲請人聲請轉為清算程序，即屬有據，應予
    准許。爰裁定開始清算程序，並命司法事務官進行本件清算
    程序。
五、爰裁定如主文。
中　　華　　民　　國　　110 　年　　3 　　月　　9 　　日
                  民事第二庭　　　法　官　鄭政宗
以上正本係照原本作成。
本件不得抗告。
中　　華　　民　　國　　110 　年　　3 　　月　　9 　　日
                                　書記官　黃志微